【裁判字號】    98,台上,289
【裁判日期】    980115
【裁判案由】    強盜等罪
【裁判全文】
最高法院刑事判決              九十八年度台上字第二八九號
上  訴  人  台灣高等法院高雄分院檢察署檢察官
被      告  庚○○
            辛○○
上  訴  人  己○○
選任辯護人  林石猛律師
            張宗琦律師
上  訴  人  丁○○
                    103號
選任辯護人  張志明律師
上  訴  人  甲○○
                    （
            乙○○
            丙○○
            戊○○
上列上訴人等因被告等強盜等罪案件，不服台灣高等法院高雄分
院中華民國九十七年十月十四日第二審判決 (九十七年度上訴字
第六七四號；起訴案號：台灣高雄地方法院檢察署九十五年度偵
字第三三二七九號、九十六年度偵字第六五七七號），提起上訴
，本院判決如下：
    主  文
上訴駁回。
    理  由
壹、查第三審上訴書狀，應敘述上訴之理由，其未敘述者，得於
提起上訴後十日內補提理由書於原審法院，已逾上述期間，而於
第三審法院未判決前仍未提出上訴理由書狀者，第三審法院應以
判決駁回之，刑事訴訟法第三百八十二條第一項、第三百九十五
條後段規定甚明。本件上訴人丙○○因強盜等罪案件，不服原審
判決，於民國九十七年十月三十一日提起上訴，並未敘述理由，
迄今逾期已久，於本院未判決前仍未提出，依上開規定，其上訴
自非合法，應予駁回。
貳、按刑事訴訟法第三百七十七條規定，上訴於第三審法院，非
以判決違背法令為理由，不得為之。是提起第三審上訴，應以原
判決違背法令為理由，係屬法定要件。如果上訴理由書狀並未依
據卷內訴訟資料，具體指摘原判決不適用何種法則或如何適用不
當，或所指摘原判決違法情事，顯與法律規定得為第三審上訴理
由之違法情形，不相適合時，均應認其上訴為違背法律上之程式
，予以駁回。
甲、本件檢察官上訴意旨略稱：(一)、原審採信證人即東勝企業社
負責人范弘丞之證言及該社之被告庚○○打卡考勤表，確認庚○
○有不在犯罪現場之證明，因而判決庚○○無罪，然則該考勤表
僅為影本，既有偽、變造之疑慮，原審雖三度去函東勝企業社索
取原本，卻無結果，乃逕予採信，顯有證據調查未盡及判決不備
理由之違法；況上揭考勤表影本中，並無九十五年八月份者，原
判決遽謂庚○○在該月有不在場證明，實與卷證資料不符，當屬
違誤。(二)、共同被告甲○○於歷次偵、審中，均指稱庚○○及另
被告辛○○係其犯罪集團成員，原審不以證人身分予以查證，同
有應於審判期日調查之證據未予調查之違失；實則除甲○○之指
述外，其他共同被告己○○、乙○○在警詢及偵查中，亦謂庚○
○、辛○○、丙○○、丁○○咸為集團成員，姚、張二人在審理
中固翻異其詞，但原判決就丙○○、丁○○部分認屬迴護之詞，
不予採信，卻就庚○○、辛○○部分認為可採，難認無違論理法
則云云。惟查：刑事訴訟新制採改良式當事人進行主義，於刑事
訴訟法第一百六十一條第一項規定：「檢察官就被告犯罪事實，
應負舉證責任，並指出證明之方法。」學理上稱為檢察官之實質
舉證責任，倘檢察官所提出之積極證據，不足說服法院為有罪之
心證，即應為有利於被告之認定，無所謂證據調查未盡之違法可
言。又證據之取捨及證明力之判斷，乃屬事實審法院自由裁量判
斷之職權，此項職權之行使，如未違背客觀存在之經驗法則或論
理法則，即無許當事人任意指摘為違法，而資為適法上訴第三審
之理由。本件原審經於九十七年六月二十日，以甲○○為證人，
踐行交互詰問程序（見原審卷第二宗第四四三頁以下），依司法
院釋字第五八二號及五九二號解釋意旨，其人審判中與審判外之
陳述，即皆有證據能力，原判決復於理由－二－(三)及肆－二－
(三)內，說明取捨甲○○供述證據之理由，檢察官上訴意旨竟謂原
審未以其為證人，踐行證據調查程序，核與卷內訴訟資料不相適
合；又東勝企業社所檢送之考勤表中，實有庚○○之九十五年八
月份者（夾存於原審卷第二宗第五一六、五一七頁之間），上訴
意旨指稱缺此資料，容係誤會。原判決既於理由、肆之內，就
檢察官所舉之各項證據方法，說明被害人因歹徒係戴口罩及安全
帽，無法明確指認庚○○、辛○○為參與作案之人，相關監視器
翻拍照片亦無從確認其二人，通聯紀錄與基地台位置資料並難以
證明與該二人有關，自不能僅憑甲○○、己○○、乙○○先後、
彼此齟齬之陳述，遽認庚○○、辛○○有被訴之犯罪。有上揭各
訴訟資料在案可稽，自形式上觀察，並未違背經驗法則或論理法
則。檢察官上訴意旨置原判決已明白論斷之事項於不顧，就原審
取捨證據職權之適法行使，指摘判決理由矛盾、未盡證據調查職
責，尚難認為適法之第三審上訴理由。至東勝企業社雖遲未提出
打卡考勤表原本，惟此不在場情形，既經該社負責人范弘丞結證
屬實，該卡僅為佐證，只有影本無原本，仍無從形成有罪之認定
，難指為證據調查未盡。依上說明，應認此部分之上訴為違背法
律上之程式，予以駁回。至庚○○似有參與原判決附表壹編號八
之犯行，業據被害人鄭碧珍指證，庚○○並稱「沒有意見」（見
第一審卷第三宗第七九四、七九五、八九七、八九八頁），然未
經起訴，法院尚無從逕予審究，允宜由檢察官另為處理，附此指
明。
乙、上訴人己○○、戊○○上訴意旨略稱：伊二人所參與者，無
非在銀行內搜尋大額提款人，而後以簡訊通知甲○○，此外之事
均與伊等無關，既未負責下手強盜或搶奪，自僅屬幫助性質，原
判決以共同正犯論擬，顯有判決理由不備及違反論理法則之違誤
，尤以甲○○供明伊祇告知戊○○跟監之事，未及其餘後續各情
，乙○○亦謂不認識戊○○，原判決竟認定戊○○事前參與謀議
、共同犯罪，實屬判決理由矛盾。上訴人丁○○上訴意旨略為：
第一審勘驗己○○、乙○○之警詢過程光碟片，未依法通知辯護
人到場，所踐行之證據調查程序不合規定，原判決逕認具有證據
能力而予採用，復不說明其理由，已有違背證據法則及判決不備
理由之違法，況己○○既僅負責前半段在銀行跟監之事，豈能憑
其所言逕認丁○○有參與後半段強盜之情，且其嗣後與乙○○、
甲○○皆為有利於丁○○之供詞，原判決悉不採信，實有認定事
實違反證據法則，並判決理由欠備之違誤。另上訴人甲○○上訴
意旨略謂：伊實僅參與一次作案，原判決竟在被害人無法明確指
證之情形下，逕採己○○、乙○○之審判外陳述，遽認甲○○為
首犯，且有諸多犯行，自有判決理由不備與矛盾之違法。另上訴
人乙○○上訴意旨略以：伊係瘖啞人，認事能力低於常人，在審
理中又坦承過錯，原審未予審酌，仍予量處重刑，不無判決不備
理由之違失各云云。惟查：(一)、證據之取捨與事實之認定，乃屬
事實審法院自由判斷之職權，而供述證據雖先後不一或翻異，事
實審法院仍得依調查所得之各種直接、間接證據，予以綜合判斷
，定其取捨，非謂一旦翻供，即應為無罪之判決。原判決主要係
依憑被害人黃如秀、李沛瀅、賴美玉、陳自成、黃慧真、黃美桃
、黃朱美柳、王林盛、謝佩玲、鄭碧珍、許桂霞、施春錦、江仁
德等人陳稱遭強盜或搶奪之證言；謝佩玲、施春錦並有因此受傷
之診斷證明書；己○○、乙○○於警詢及偵查中之自白，並以證
人身分具結，指述各參與作案人之綽號、分工、指認現場照片中
人之證言；甲○○在警詢時，坦承其作案集團，係由伊傳簡訊約
集成員集合、出發、分配工作，僅九十五年五月即有七、八件，
以後仍有多件，成員中確有戊○○、丁○○，並曾傳簡訊告知己
○○之影像照片已遭警方張貼示眾之自白（嗣在審理中以證人身
分供證，行交互詰問，詳見前述）；戊○○坦認負責選定作案目
標、傳簡訊告知及事後分得贓款之自白；丁○○於警詢時，直承
在相關作案之前，曾與甲○○以行動電話傳簡訊之部分自白，及
表示欲至吳家集合之簡訊內容；相關之行動電話通聯紀錄、基地
台位置紀錄資料、記載成員電話之紀錄簿、現場監視器影像翻拍
照片等證據資料，乃認定己○○、乙○○、甲○○、戊○○、丁
○○有原判決事實欄所載之犯行，因而撤銷第一審之科刑判決，
改判仍論處其等五人各如原判決附表壹所示之加重強盜及加重搶
奪罪（戊○○無此部分之罪）刑。復說明己○○、乙○○、甲○
○自警詢、偵查迄審理中，因經多次查證而有不一之供述，應如
何取捨證據之理由。所為之事實認定及得心證理由，俱有卷內各
證據資料可稽，自形式上觀察，並未違背客觀存在之經驗法則或
論理法則。上揭上訴意旨置原判決已明白論斷之事項於不顧，任
憑己意，指摘其有採證違背證據法則、判決理由不備及矛盾之違
誤，難認已經具備適法之第三審上訴形式要件。(二)、刑法共同正
犯之成立，祇須行為人間具有犯意之聯絡、行為之分擔，即克當
之，且所分擔之行為，並不以犯罪構成要件以內者為必要，其若
有共同犯罪之意思，相互利用對方之行為而完成犯罪，既在意思
合同範圍之內，即應就犯罪之全部共同負責。己○○、戊○○因
受甲○○指示，負責至銀行擇定領取鉅款者作為作案目標，予以
跟監，發送簡訊通知甲○○，再由甲○○指示集團成員下手強盜
（己○○部分尚有搶奪），事後且各分取贓款，既事前知悉集體
行動目的，事中參與部分行為，事後同享犯罪結果，原判決論以
共同正犯，於法即無不合。(三)、量刑輕重，乃法院得自由裁量之
職權，倘於法定刑度之內，以行為人之責任作為基礎，斟酌刑法
第五十七條所列情狀，酌予擇定，又無客觀上明顯失當情形，即
不得遽指為違法。原審斟酌乙○○正值壯年，不思以正當方法賺
取所需，竟以結夥攜帶兇器而搶奪或強盜之方式強取他人財物，
且累積不法所得頗鉅，並造成被害人財物損失，甚至身體受傷，
雖係瘖啞人，但已受教育，智識及溝通能力顯無困難，無依刑法
第二十條規定減輕其刑之必要，乃就所犯之罪，在法定刑度之內
，分別量處有期徒刑九年、一年六月、七年十月、七年十月、七
年十月、七年十月、八年、七年十月、八年、一年十月，並定應
執行刑為有期徒刑十九年，於法並無違誤，難認有其上訴意旨所
稱之判決不備理由之違法情形存在。至第一審行勘驗時未通知辯
護人在場，所踐行之訴訟程序固有微疵，但除去此部分，己○○
、乙○○在偵查中之供述，仍指出丁○○參與犯罪，既仍應為相
同之事實認定，於判決之本旨不生影響，參照刑事訴訟法第三百
八十條規定意旨，尚無許資為合法上訴第三審之理由。依上說明
，應認己○○、戊○○、甲○○、乙○○、丁○○之上訴，皆不
合法律上之程式，予以駁回。
據上論結，應依刑事訴訟法第三百九十五條，判決如主文。
中    華    民    國  九十八  年    一    月   十五   日
                      最高法院刑事第十一庭
                          審判長法官  花  滿  堂
                                法官  黃  正  興
                                法官  陳  東  誥
                                法官  林  錦  芳
                                法官  洪  昌  宏
      本件正本證明與原本無異
                                      書  記  官
中    華    民    國  九十八  年    一    月   十九   日
                                                      Ｍ


司法院資訊處製作；財團法人民間司法改革基金會備份。
